臺灣高等法院臺中分院民事判決　九十年度上字第一二一號
　　　上　訴　人　乙○○
　　　法定代理人　甲○○
右當事人間請求返還寄託物事件，上訴人對於台灣台中地方法院中華民國八十九年十
二月二十二日八十八年度訴字第一七七四號第一審判決，提起上訴，本院判決如左：
    主　    文
上訴及假執行之聲請均駁回。
第二審訴訟費用由上訴人負擔。
    事  　  實
甲、上訴人方面：
一、聲明：求為判決：（一）原判決廢棄。（二）被上訴人應給付上訴人新台幣（下
    同）貳佰陸拾參萬元及自民國八十三年十二月十五日起至清償日止按年息百分之
    七點五計算之利息。（三）願供擔保請准宣告假執行。
二、陳述：除與原判決記載相同者，茲引用之外，補稱：
  （一）上訴人將舊存單蓋好印文，交由訴外人楊鏘智至被上訴人銀行港路分社係辦
        理換約事項，而非授權楊鏘智解約及提領系爭定期存款。蓋上訴人當時所以
        將舊存單交由楊鏘智，係因楊鏘智在八十三年十二月十三日未得上訴人同意
        在被上訴人之向上分社取得六張一萬元之定存單，而後將該六張定存單變造
        金額為面額五十萬元，交由上訴人，上訴人認其所有三百萬元已轉存至向上
        分社，從而將上開六紙舊定存單交由楊鏘智辦理換單，而非解約領回存款，
        若非如此，無異於認上訴人在八十三年十二月十三日收受六紙定存單，已有
        三百萬元之認識下，又要求楊鏘智領出三百萬元款項，合計六百萬元，超出
        存款三百萬元。
　（二）民法第三百十條第二款規定，向第三人清償者，倘受領人係債權之準占有人
　　　　，以債務人不知其非債權人者為限，有清償之效力，而第三人楊鏘智既非債
　　　　權之準占有人，且被上訴人亦明知其非債權人，則應不生清償效力。被上訴
　　　　人表示楊鏘智之服務期間自七十六年七月十日至八十三年九月三十日，則於
　　　　八十三年十二月十五日辦理系爭存款單換約時，僅有二個半月，被上訴人當
　　　　知楊鏘智為離職行員而非存戶即上訴人本人，則被上訴人既知楊鏘智非債權
　　　　人本人，仍向之清償，對本人自不生清償效力。
  （三）八十三年十二月十三日上訴人並無授權楊鏘智為開戶或存款，被上訴人之向
        上分社經辦人既未要求出具授權書，亦未與上訴人對保，即任由楊鏘智開戶
        存款，致楊某取得每筆一萬元之定存單六紙加以變造，使上訴人將舊存單交
        由楊鏘智辦理換約，其間存有因果關係。又八十三年十二月十三日港路分社
        之經辦職員未注意核對身分證，即任由楊鏘智提領系爭定期存款，顯有過失
        ，上述二者均為造成上訴人損害之原因。
  （四）若被上訴人主張楊鏘智於八十三年九月三十日離職後，即未受其選任、監督
        而為其服務，則就八十三年十二月十三日及八十五年一月九日之開戶存款行
        為，自無主張係被上訴人之代理人，則理應在該二次開戶存款時，踐行與上
        訴人對保，既被上訴人未踐行此項手續，則當時自是認為楊鏘智代理被上訴
        人而前往上訴人處所辦理開戶對保等手續，由是足認楊鏘智為被上訴人之事
        實上受僱人。
　（五）按關於上訴人無委託楊鏘智領出存款，參照楊鏘智在刑事案件之供詞「．．
　　　　．．將三佰萬元暫時挪用，未經（上訴人）乙○○同意，賴德聰當時交給我
　　　　（即楊鏘智）六張定存單，要我存到七信向上分社．．．」，足証上訴人並
　　　　未委託楊鏘智領款。
　（六）楊鏘智偽開上訴人名義定存單行為至少有二次以上，第一次應是在八十三年
        十二月十三日偽造六張面額一萬元以乙○○為存款人之定存單，此有當時申
　　　　請單及存單足憑，而依證人林源昌（即被上訴人之港路分社經理）於原審之
　　　　證言「乙○○．．．八十三年八月九日解約。」，且依被上訴人所提出定期
　　　　儲蓄帳戶，亦足證明港路分社之三百萬元定存是在八十三年十二月十五日遭
　　　　楊鏘智盜領，則被上訴人應負侵權行為損害賠償責任，申言之，楊鏘智在八
　　　　十三年十二月十三日盜用上訴人名義申請定存單，被上訴人之經辦人員既未
　　　　面見上訴人本人，亦未進行對保手續，即准予開戶，致楊鏘智取得六紙冒開
　　　　定存單得以變造，向上訴人誆稱得代其辦理換單，取得上訴人之真正定存單
　　　　及印鑑，已足認被上訴人經辦人員右開過失侵權行為，與訴外人冒領上訴人
　　　　定存單致上訴人受損害間，存有相當因果關係。
  （七）縱認楊鏘智於八十三年十二月十三日冒開上訴人名義辦理定存單行為，被上
        訴人經辦人員無任何過失，然八十三年十二月十五日上訴人並未授權楊鏘智
        領取三百萬元，而被上訴人疏於注意任由楊某領取，應由被上訴人自負損失
        責任，該次清償對上訴人不生效力。依民法第三百零九條規定，向有受領權
        人清償者，債之關係消滅，而持有債權人簽名之收據者，視為有受領權人。
        但債務人已知或因過失而不知其無權受領者，不在此限。本件訴外人楊鏘智
        未得上訴人乙○○授權於八十三年十二月十五日領取三百萬元之定期存款，
        自非有受領權人，且最高法院六十六年台上字第一八九三號判例意旨指出「
        意定代理人，受領權之有無，尚應依授與代理權之範圍定之」，本件楊鏘智
        縱得認為意定代理人，其授權範圍不包括領取三百萬元交付上訴人；若認授
        權範圍包括領取三百萬元交付上訴人，非僅與刑事判決所認事實相違背，兼
　　　　有論理上之矛盾，即上訴人於八十三年十二月十三日當時取得六張遭變造定
　　　　存單後，主觀上認為已有三百萬元存款，竟又要求訴外人楊鏘智領取三百萬
　　　　元，實不合理，故楊鏘智非屬民法第三百零九條第一項有受領權人。
  （八）縱將楊鏘智所持上訴人定存單及印章擴大解釋為持有債權人簽名之收據，然
        因右開定存單已約明「存戶領息或期滿提領時，均憑本存單、身分證及原留
        印鑑」，今楊鏘智僅持存單及原留印鑑，因被上訴人之經辦人員疏忽而遂遭
　　　　其盜領，是因過失，則不得主張訴外人楊鏘智持有存單及原印鑑，而認其有
　　　　受領權對之清償，而生對上訴人生清償之效力。
　（九）關於上訴人與訴外人楊鏘智間和解，應無礙上訴人基於消費寄託或侵權行為
　　　　法律關係，請求被上訴人給付或賠償之權利。蓋上訴人基於消費寄託關係請
　　　　求被上訴人返還存款是依契約請求權為之，與楊鏘智基於侵權行為而與上訴
　　　　人和解，為二個不同法律關係，上訴人亦從未聲明放棄對被上訴人之存款請
　　　　求權，從而上訴人請求被上訴人返還存款，應屬有理；再者，被上訴人所存
　　　　過失是在八十三年十二月十三日開戶及八十三年十二月十五日領款時，其經
　　　　辦員未盡注意義務，致上訴人遭受損害，是被上訴人顯係獨立對上訴人負損
　　　　害賠償責任，與楊鏘智對上訴人之賠償責任，並不相同。倘認楊鏘智為被上
　　　　訴人之事實上受僱人，而使楊鏘智與被上訴人負連帶賠償責任，然上訴人並
　　　　無對楊鏘智為免除全部債務之意思表示，係楊鏘智已部分清償，依規定，被
　　　　上訴人僅得就該清償部分主張同免責任，而上訴人亦依此扣除楊鏘智已清償
　　　　金額，就其餘額二六三萬元，請求被上訴人給付。爰依消費寄託及侵權行為
　　　　法律關係，請求如上訴聲明之判決。
三、對被上訴人抗辯所為陳述：
　（一）被上訴人辯稱關於存單須提示身分證之記載，旨在供被上訴人識別存款人，
　　　　避免冒領，非為保護存款人而設，應屬無據，蓋該條約款明文應憑「存單、
　　　　身分證及原留印鑑」辦理提款，應是拘束兩造之約定方法，殊無解釋為非供
　　　　保護存款人之明文，設存款人不慎遺失存單及原留印鑑，因未曾交付身分證
　　　　故可信賴他人不致盜領存款，而就銀行而言，因未見身分證，亦可依約定條
　　　　款拒絕付款，由此足知該約款誠為對兩造有利害關係，而非僅供被上訴人識
　　　　別存款人而已。再者，被上訴人所論，關於須提示身分證之記載，既有供被
　　　　上訴人識別存款人之用，且被上訴人未檢視身分證而向無權代理人支付存款
　　　　時，存款人之債權不受影響，則本件被上訴人未檢視身分證即予付款之事實
　　　　，為不爭之事實，且依右開說明訴外人既非有權代理人或債權之準占有人，
　　　　被上訴人對之清償，即對上訴人之存款債權不生任何影響，仍得請求被上訴
　　　　人返還。
  （二）被上訴人辯稱開戶不一定要本人開戶，顯違常理，按開戶為存款人與銀行間
        成立寄託之意思表示，銀行開戶慣例是必須開戶人親自簽名，開戶人親至銀
        行辦理；惟為方便開戶人，亦得由銀行職員外出至開戶人住處親見開戶人簽
        名，絕無得由他人代為簽名情形，從而，被上訴人任由楊鏘智盜領上訴人乙
        ○○之定存單，即有過失；再者，被上訴人亦自承「（如果不是本人去開戶
        ，要辦理何種手續）只要帶本人身分證及印章即可」、「（如果要將存單拿
        到向上分社存，要辦理何種手續？）要留存印鑑，還要身份證明」，然上訴
        人從未將身分證交付楊鏘智，被上訴人竟仍違反規定，由其盜開上訴人乙○
        ○之帳戶，過失明顯。
  （三）被上訴人主張「上訴人於八十六年一月九日即已知悉上開六筆定期存單經變
　　　　造之情事」，充其量僅得認已知楊鏘智偽造定存單，與被上訴人之經辦人員
　　　　負有過失，任由楊鏘智以上訴人名義開戶存款行為，究屬二事。縱認被上訴
　　　　人主張之真意為其經辦人員就開戶負有過失，然已消滅時效完成，援引民法
　　　　第二百七十六條規定，不負賠償責任，然依最高法院七十二年台上字第一四
　　　　二八號判例意旨所示，應由賠償義務人即被上訴人就請求人即上訴人知悉事
　　　　實，負舉證責任。被上訴人僅舉證證明上訴人於八十六年一月九日知悉定存
　　　　單變造情事，而未舉證證明上訴人是否同時或之後知悉被上訴人之何人之過
　　　　失任由楊鏘智開戶存款及盜領存款，且上訴人亦無從由刑事案件卷證知悉被
　　　　上訴人之何人過失致令楊鏘智盜開戶及盜領存款，準此，上訴人即未明知賠
　　　　償義務人，消滅時效尚未開始起算。縱認上訴人於八十六年一月九日之時，
　　　　應已知悉被上訴人之辦理冒名定期存款之開戶人員為何人，而未對之請求賠
　　　　償，致有消滅時效完成之不利益，然八十三年十二月十五日辦理定存單解約
　　　　領款之人，上訴人並不知悉，而被上訴人復未就此舉證證明之，則消滅時效
　　　　尚未起算，被上訴人自無從主張時效利益。
四、證據：提出台灣台中地方法院檢察署八十七年度偵字第一０三九四號起訴書影本
    乙份、台灣台中地方法院八十七年度訴字第一五九四號刑事判決影本乙份、台灣
    高等法院台中分院八十八年度上訴字第四五二號刑事判決影本乙份、最高法院八
    十八年度台上字第四九四三號刑事判決影本乙份、定存單影本六紙，免扣繳憑單
    影本二件、刑事案件審理筆錄影本二紙、台中市第七信用合作社定期儲蓄存單申
    請書影本乙份、台中市七信定期儲蓄帳卡影本乙份為證。
乙、被上訴人方面：
一、聲明：求為判決：駁回上訴，及如受不利判決願供擔保免為假執行。
二、陳述：除與原判決記載相同者，茲引用之外，補稱：
  （一）依刑事程序認定，上訴人「透過其父賴德聰將已到期之台中市第七信用合作
        社港路分社六張定期存單及印章交予楊鏘智，委請楊鏘智代領後，代為將三
        百萬元存入台中市第七信用合作社向上分社」；該訴外人楊鏘智亦陳稱「賴
        德聰當時交給我六張定存單要我存到七信向上分社」，依此事證，參照上訴
        人自陳將系爭定期存款之存單六筆交付該楊鏘智委託其代為辦理之情形以論
        ，上訴人確曾委託訴外人楊鏘智提取被上訴人銀行港路分社系爭存款。楊鏘
        智既係受上訴人委任而提取系爭存款，即係上訴人之代理人，被上訴人銀行
        對之支付系爭存款，自與向上訴人清償無異。至於該訴外人違背上訴人指示
        ，僅在被上訴人銀行向上分社存入六萬元，與上訴人指示之三百萬元不符，
        而侵占其餘二百九十四萬元者，則係另一行為，於上開港路分社三百萬元存
        款已發生之清償效力不生影響。民法第三百十條規定，係就債務人對未受委
        任之第三人清償之情形所設，於本件楊鏘智係受有委任而代理上訴人受領清
        償者，並無適用餘地。
　（二）上訴人就其在向上分社存入一萬元之定期存款六筆，已於八十七年十二月二
        十三日辦理解約提款；上訴人亦自陳委託楊鏘智「辦理定期儲蓄『存』『提
        』手續非僅一次」，上訴人既係委託楊鏘智提款轉存向上分社，上訴人否認
        在向上分社之前開存款，應無可採。上訴人主張系爭向上分社存單非渠授權
        存款，指被上訴人應負侵權行為損害賠償責任者，非有理由。又楊鏘智已於
        八十三年九月間離職，上訴人委託渠辦理提款轉存係同年十二月，當時楊鏘
        智已非被上訴人銀行職員，被上訴人銀行自無民法第一百八十八條第一項所
        定僱用人責任可言。至於上訴人就該楊鏘智之離職，於上訴鈞院後雖有爭執
        ，惟該楊鏘智於刑事程序中對被上訴人記載其於八十三年九月三十日離職之
        復函，已表明無意見，則楊鏘智確已於八十三年九月三十日離職；況楊鏘智
        就存款金額既能偽造，亦能變造存款人姓名；即楊鏘智縱不以上訴人名義存
        款，亦得以自己名義為之，再行變造存款人姓名，上訴人仍不免受害，亦即
        楊鏘智以上訴人名義存款，縱使非出於上訴人之授權，與上訴人系爭港路分
        社存款受渠侵占之結果間，亦無相當因果關係。
  （三）上訴人就訴外人楊鏘智侵占系爭三百萬元存款乙事，於八十六年一月二十五
        日已與楊鏘智成立和解，並獲其願賠償三百五十萬元（見刑事偵查卷第七頁
        、三十五頁反面十二行起）；經部分清償後，於八十七年十月二十二日協議
        變更清償方式時賸餘二百七十三萬元（見刑事一審卷七十一頁）。倘該訴外
        人係未經授權而冒領存款，則受侵害者當係被上訴人銀行，上訴人對之並無
        損害賠償債權可言；茲上訴人既與該訴外人就其侵占系爭存款之行為，成立
        和解，亦足見該訴外人之提取系爭存款，確係出於上訴人之授權。上訴人主
        張對於被上訴人銀行有寄託物返還請求權者，尤無足取。
  （四）末查系爭定存單關於存款人須提示身分證之記載，旨在供識別存款人，避免
        冒名領款，非為保護存款人而設，蓋若被上訴人銀行未檢視身分證而向無代
        理權人支付存款時，於存款人之債權不受影響，其受損害者係被上訴人銀行
　　　　而非存款人。故該項約定並非被上訴人銀行對於存款人應履行之義務者。原
　　　　審判決就此認被上訴人銀行未檢視上訴人身分證，於債務之履行有過失者，
　　　　當屬誤會。惟本件訴外人楊鏘智之提領系爭存款，既係出於上訴人之授權，
　　　　本無冒領問題，故該楊鏘智有無提示上訴人之身分證，於本件上訴人請求權
　　　　之存否，應無關涉。
  （五）上訴人於八十六年一月九日即已知悉上開六筆定存單曾遭變造之情事，而迄
        今已逾請求權消滅時效二年期間，仍未對辦理所謂冒名定期存款之開戶人員
        為損害賠償之請求，被上訴人亦得援引該辦理開戶人員之時效利益，主張不
        負賠償責任。
三、證據：提出切結書影本乙份、上訴人自八十三年一月十日至八月九日於被上訴人
    銀行國光分社定期儲蓄帳卡、上訴人自八十三年八月九日至十二月十五日於被上
    訴人銀行港路分社定期儲蓄帳卡、上訴人解約之存單影本六紙為證。
丙、本院依上訴人之聲請向勞工保險局函查被上訴人何時替訴外人楊鏘智辦理退保，
    並向台灣台中地方法院檢察署調閱上開楊鏘智偽造有價證券案歷審刑事卷宗。
    理　    由
一、本件上訴人起訴主張：訴外人楊鏘智原為被上訴人銀行職員，於八十三年一月間
    其父親賴德聰委任楊鏘智在被上訴人國光分社存入定期儲蓄存款六筆，每筆各為
    五十萬元，總計為三百萬元，嗣後又於八十三年八月九日由楊鏘智將上開定期存
    款轉存至改制前之港路分社，並於同年十二月十三日偽以上訴人名義先在被上訴
    人向上分社開戶存入六萬元（每筆一萬元之存單六紙），並變造存單為三百萬元
    （每筆五十萬元存單六紙），進而持該偽造存單向上訴人謊稱欲代將港路分社之
    存單解約，轉存至向上分社，上訴人父親誤信而將原存單蓋好印鑑章後交付楊鏘
    智辦理；依系爭定存單背面所載應憑存單、身分證及原留印鑑，方可提領，惟本
    件被上訴人之港路分社於八十三年十二月十五日未依約定核對身分證，且未向上
    訴人求證，即讓非本人之楊鏘智冒領，顯有過失。楊鏘智既未有上訴人之身分證
    ，即非債權之準占有人，則被上訴人之付款，對上訴人不生清償效力，且楊鏘智
　　盜領定期存款時為被上訴人之職員，爰依民法第五百九十八條、第一百八十四條
　　及第一百八十八條之規定，求為命被上訴人返還寄託物二百六十三萬元及加付法
　　定遲延利息之判決。被上訴人則以：上訴人於八十三年十二月間交付蓋好印文之
　　定存單予楊鏘智，並授權向被上訴人港路分社解約提款，轉存向上分社，上訴人
　　自應負授權人責任，被上訴人港路分社對上訴人之代理人給付，自屬向上訴人清
　　償。又辦理存單解約，只須拿存單及在存單上蓋印鑑章，不需要身分證即可辦理
　　。是被上訴人憑真正之存單及印文辦理系爭定期存款解約，並給付予楊鏘智，並
　　無過失。楊鏘智僅存入六萬元於向上分社，其餘金額予以侵占入己，被上訴人亦
　　無過失，且楊鏘智於八十三年九月三十日已離職，其後即未曾為被上訴人銀行服
　　任何勞務，故其於八十三年十二月間為上開侵占上訴人存款之行為時，已非被上
　　訴人之職員，上訴人自無負民法第一百八十八條第一項之僱傭人責任等語，資為
　　抗辯。
二、查本件上訴人主張於八十三年一月十日其父賴德聰委任楊鏘智在被上訴人國光分
    社存入定期儲蓄存款六筆，每筆各為五十萬元，總計為三百萬元，嗣後又於八十
    三年八月九日由楊鏘智將上開定期存款轉存至改制前之港路分社，同年十二月十
    三日偽以上訴人名義先在被上訴人向上分社開戶存入六萬元（每筆一萬元之存單
    六紙），並變造存單為三百萬元（每筆五十萬元存單六紙），進而持該偽造存單
    向上訴人詐稱已代上訴人將港路分社之存單解約，轉存至向上分社，而於八十三
    年十二月十五日將港路分社之定存單解約領取該款項，侵占入己等情，此有上訴
    人自八十三年一月十日至八月九日於被上訴人銀行國光分社定期儲蓄帳卡及自八
    十三年八月九日至十二月十五日於被上訴人銀行港路分社定期儲蓄帳卡、定期存
    單、定期存款申請單均影本在卷可稽，復經本院調閱台灣台中地方法院八十七年
    度訴字第一五九四號、本院八十八年度上訴字第四五二號、最高法院八十八年度
    台上字第四九四三號楊鏘智偽造有價證券案刑事卷宗審認屬實，又兩造對存單原
    本及背後之印鑑章印文之真正均不爭執，自堪信為真實。
三、上訴人主張其於八十三年十二月間將被上訴人銀行港路分社共三百萬元之定期存
    單蓋好印文，交由楊鏘智至港路分社係辦理換約事項，即將定期存款轉存至港路
    分社，而非授權楊鏘智解約及提領系爭定期存款。被上訴人則辯稱上訴人交付蓋
    好印文之定期存單予楊鏘智，係授權楊鏘智向被上訴人港路分社解約提款，轉存
    向上分社，上訴人自應負授權人責任，被上訴人之港路分社對上訴人代理人所為
    給付系爭存款，自對上訴人發生清償之效力。是本件兩造所爭論者乃在於訴外人
    楊鏘智於八十三年十二月十五日辦理定期存款之解約與領取是否在上訴人概括授
    權之範圍內。按代理權之限制及撤回，不得以之對抗善意第三人，民法第一百零
    七條前段定有明文。經查：上訴人之父賴德聰將原存單蓋好印鑑章後交予楊鏘智
    至港路分社辦理存單解約手續，此為上訴人所不爭，上訴人認為係為辦理換約事
    項，而非授權解約及提領系爭定期存款，即對楊鏘智代理提領定期存款之行為有
    所限制，然不論解約或換約，均係與被上訴人港路分社解除消費寄託契約，而更
    與被上訴人銀行向上分社訂立一新消費寄託契約，是不論何者，均需將原定期存
    款於港路分社解約，即訴外人楊鏘智持有舊定存單，其上並蓋有原印鑑章，且經
    上訴人自承授權換約，轉存至向上分社，被上訴人辦理解約時，自無法知悉上訴
    人對代理人楊鏘智之授權有不得提領存款之限制，且被上訴人亦非因過失而不知
    代理權有所限制之事實，則上訴人自不得以非授權楊鏘智提領系爭定期存款之限
    制對抗善意之被上訴人。又按代理人於代理權限內，以本人名義所為之意思表示
    ，直接對本人發生效力，民法第一百零三條第一項定有明文，楊鏘智就上訴人存
    於港路分社之定期存款換約，既得上訴人授權，則楊鏘智以上訴人名義辦理解約
    並受領系爭存款，自屬有權代理，被上訴人港路分社對上訴人之代理人給付系爭
    存款，自對上訴人發生清償之效力。上訴人主張被上訴人對訴外人給付不生對上
    訴人清償之效力，並無足採。
四、上訴人另主張縱將楊鏘智所持上訴人定存單及印章解釋為持有債權人簽名之收據
    ，然因右開定存單已約明「存戶領息或期滿提領時，均憑本存單、身分證及原留
    印鑑」，被上訴人之經辦人員疏忽未查核身分證遂遭楊鏘智盜領，是其有過失，
    對上訴人不生清償之效力云云。惟查本件訴外人楊鏘智之提領系爭存款，既係出
    於上訴人之授權，本無冒領問題，有如前述，且上訴人自承其在被上訴人國光分
    社定期儲蓄存款共計三百萬元，前於八十三年八月九日曾授權楊鏘智辦理轉存至
    改制前之港路分社之事實，並自陳委託楊鏘智「辦理定期儲蓄『存』『提』手續
    非僅一次」（見本院八十八年度上訴字第四五二號刑事卷上訴人八十八年四月十
    九日補呈告訴理由狀，一頁反面十行），上訴人既係委託楊鏘智提款轉存向上分
    社，故楊鏘智有無提示上訴人之身分證，於本件上訴人請求權之存否，應無關涉
    。被上訴人辯稱系爭定期存單關於存款人須提示身分證之記載，旨在供識別存款
    人，該項約定並非上訴人銀行對於存款人應履行之義務等語，即為可採。楊鏘智
    既係受上訴人委任而提取系爭存款，即係上訴人之代理人，被上訴人銀行對之支
    付系爭存款，自與向上訴人清償無異。至於該訴外人違背上訴人指示，僅在被上
    訴人銀行向上分社存入六萬元，與上訴人指示之三百萬元不符，而侵占其餘二百
    九十四萬元者，則係另一行為，於上開港路分社三百萬元存款已發生之清償效力
    不生影響。是上訴人抗辯被上訴人未查核上訴人身分證而由楊鏘智領走存款為有
    過失，自對上訴人不生清償效力云云，即無可採。
五、又按民法第一百八十八條第一項前段規定：「受僱人因執行職務，不法侵害他人
    之權利者，由僱用人與行為人連帶負損害賠償責任。」，基此僱用人之責任成立
    要件，行為人須為受僱人，且受僱人只要客觀事實上受僱用人之選任、監督而為
    其服勞務之人即是，不問其間是否訂有僱傭契約。上訴人另主張楊鏘智係被上訴
    人職員，其未經上訴人授權，擅自以上訴人名義在向上分社開戶，偽造定存單詐
    騙上訴人交付真正定存單，並據以乘機盜領上訴人存於港路分社之定期存款三百
    萬元，被上訴人應負民法第一百八十八條之僱用人責任。惟經被上訴人否認，並
    抗辯楊鏘智早於八十三年九月三十日即從被上訴人銀行離職，其詐騙上訴人交付
    真正定存單及於同年十二月十五日盜領存款時，已非被上訴人之職員。經查楊鏘
    智係於八十三年十二月間擅自以上訴人名義在被上訴人之向上分社開戶，之後持
    偽造存單向上訴人之父詐騙等情，為上訴人所自認，而上訴人對於楊鏘智係於八
    十三年九月三十日離職乙事於原審並不爭執，且楊鏘智已於八十三年十月七日由
　　上訴人銀行辦理退保等情，有勞工保險局函復本院之該局九十一年三月二十一日
　　保承資字第一ＯＯ七一八八號函附楊鏘智之投保記錄表明細一件附卷可稽，又上
　　訴人並未舉証証明楊鏘智離職後仍事實上受被上訴人之選任、監督而為其服勞務
　　，是楊鏘智為冒上訴人名義開戶及盜領存款之侵權行為時，並非被上訴人之受僱
　　人。況上訴人於八十六年一月九日即已知悉上開六筆定存單曾遭變造之情事，而
　　迄今已逾請求權消滅時效二年期間，仍未對辦理所謂冒名定期存款之開戶人員楊
　　鏘智為損害賠償之請求，被上訴人亦得援引該辦理開戶人員之時效利益，拒絕賠
　　償。是上訴人依民法第一百八十八條第一項、第一百八十四條請求被上訴人負連
　　帶賠償責任，自難認有理由。
六、上訴人再抗辯縱得認為楊鏘智為意定代理人，其授權範圍不包括領取三百萬元交
    付上訴人；若認授權範圍包括領取三百萬元交付上訴人，非僅與刑事判決所認事
　　實相違背，兼有論理上之矛盾，即上訴人於八十三年十二月十三日當時取得六張
　　遭變造定存單後，主觀上認為已有三百萬元存款，竟又要求訴外人楊鏘智領取三
　　百萬元，實不合理，故楊鏘智非屬民法第三百零九條第一項有受領權人云云。然
　　查上訴人之父係先將蓋妥印鑑章之港路分社金額共三百萬元之定存單六紙交付楊
　　鏘智，楊鏘智乘代辦轉存向上分社之便，意圖為自己不法之所有，侵占該款項，
　　先於八十三年十二月十三日，以乙○○名義在台中市第七信用合作社向上分社存
　　入各為一萬元之定存單六紙，每筆各為一萬元，於取得乙○○之一萬元之定存單
　　六紙後，再於台中市○○路○段九九巷十六弄二十二號六樓之一住處變造每紙為
　　五十萬元之定存單，於八十三年十二月十五日再向港路分社辦理解約領款，侵占
　　入己等情，業據楊鏘智於刑事案件中供述：「（問：何時開始偽造？）還沒換單
　　之前就偽造過：：」、「對，他將印章及存單交給我，先在賴德聰家裡：：」即
　　明（見台灣台中地方法院八十七年度訴字第一五九四號刑事卷第六十四頁第六行
　　、第七十七頁背面第二行）。楊鏘智並非交付變造之定存單予賴德聰後，上訴人
　　再交付港路分社之三百萬元之定存單委託楊鏘智辦理領取三百萬元，故論理上並
　　無矛盾之處，雖本院對該事實之認定與刑事法院不同，然民事法院不受刑事判決
　　認定事實之拘束。故上訴人辯稱其授權範圍不包括領取三百萬元，楊鏘智非屬民
　　法第三百零九條第一項有受領權人云云，亦無可採。
七、從而，本件上訴人主張依消費寄託關係及侵權行為關係提起本件訴訟，請求被上
    訴人給付二百六十三萬元及自八十六年一月九日起至清償日止依年息百分之七點
　　五計算之利息，為無理由，不應准許。其假執行之聲請亦失所附麗，應併予駁回
　　。原審為上訴人敗訴之判決，及駁回其假執行之聲請，並無不合。上訴意旨指摘
　　原判決不當，求予廢棄改判，為無理由，應予駁回。
八、本件判決基礎已臻明確，兩造其餘之攻擊防禦方法及舉證，核與判決無影響，爰
    不一一論述，併此敘明。
九、據上論結，本件上訴為無理由，依民事訴訟法第四百四十九條第一項、第七十八
    條，判決如主文。
中　　　華　　　民　　　國　　九十一　　年　　　六　　　月　　十一　　　日
~B1民事第一庭審判長法　官　林陳松
~B2　　　　　　　　法　官　鄭金龍
~B3　　　　　　　　法　官　王重吉
右為正本係照原本作成。
如對本判決上訴，須於收受判決送達後二十日內向本院提出上訴書狀，其未表明上訴
理由者，應於提出上訴後二十日內向本院提出上訴理由書（須按他造人數附具繕本）
，並繳納送達用雙掛號郵票拾份（每份參拾肆元）。
上訴時應提出委任律師或具有律師資格之人之委任狀；委任有律師資格者，另應附具
律師及格證書及釋明委任人與受任人有民事訴訟法第四百六十六條之一第一項但書或
第二項（詳附註）所定關係之釋明文書影本。
~B 　 　　　　　　書記官　顏子良
中　　　華　　　民　　　國　　九十一　　年　　　六　　　月　　 十四　　 日
附註：
民事訴訟法第四百六十六條之一（第一項、第二項）
對於第二審判決上訴，上訴人應委任律師為訴訟代理人。但上訴人或其法定代理人具
有律師資格者，不在此限。
上訴人之配偶、三親等內之血親、二親等內之姻親，或上訴人為法人、中央或地方機
關時，其所屬專任人員具有律師資格並經法院認為適當者，亦得為第三審訴訟代理人
。
                                                                        Ｈ
